臺灣彰化地方法院刑事判決             100年度訴字第1002號
公  訴  人  臺灣彰化地方法院檢察署檢察官
被      告  張志中
上列被告因妨害自由等案件，經檢察官提起公訴（100 年度偵字
第5582號），被告於準備程序進行中就被訴事實為有罪之陳述，
本院就其被訴恐嚇、剝奪他人行動自由部分進行簡式審判程序，
判決如下：
    主  文
張志中犯剝奪他人行動自由罪，處有期徒刑月，如易科罰金，
以新臺幣壹仟元折算壹日。緩刑貳年，緩刑期內付保護管束，並
應於本判決確定後貳年內，向被害人蔡秀琇支付新臺幣玖萬元之
損害賠償。
    事  實
一、張志中與蔡秀琇係夫妻，2 人間具有家庭暴力防治法第3 條
    第1 款所定之家庭成員關係，蔡若庭則為蔡秀琇之姊。蔡若
    庭於民國100 年5 月8 日17時許，在彰化縣埤頭鄉○○村○
    ○○路76巷4 號前，駕駛車牌號碼KN-8222 號自用小客車（
    登記車主為蔡若庭之母周素珍）欲載蔡秀琇離開，詎張志中
    為阻止蔡秀琇離開，竟基於剝奪他人行動自由之犯意，先以
    加害生命、身體之事，出言恐嚇蔡秀琇稱：「要死一起死」
    等語，要求蔡秀琇下車，使蔡秀琇心生畏懼，致生危害於安
    全，張志中並轉身從其機車置物箱內拿出其所有、長約20公
    分之蕃刀1 把，趁蔡若庭上開自用小客車副駕駛座車窗未關
    上之際，持該蕃刀抵住乘坐於車內副駕駛座之蔡秀琇肩頸部
    ，阻止蔡秀琇離去，以此非法方法剝奪蔡秀琇之行動自由，
    時間約有數分鐘。
二、案經蔡秀琇訴由彰化縣警察局北斗分局報告臺灣彰化地方法
    院檢察署檢察官偵查起訴。
    理  由
一、本件被告張志中所犯係死刑、無期徒刑、最輕本刑為3 年以
    上有期徒刑以外之罪，其於準備程序就被訴事實為有罪之陳
    述，經本院裁定其被訴恐嚇、妨害自由部分，由受命法官獨
    任以簡式審判程序審理，則依刑事訴訟法第273 條之2 、同
    法第159 條第2 項之規定，不適用傳聞法則有關限制證據能
    力之相關規定，合先敘明。
二、上揭事實，業據被告張志中坦承不諱，且經證人即告訴人蔡
    秀琇於警詢、偵查中及本院審理時時證述明確，並有證人即
    當時在場之蔡若庭於警詢、偵查中之證言在卷可稽，足認被
    告自白與事實相符，堪可採信。本件事證明確，被告上開犯
    行堪以認定，應依法論科。
三、核被告張志中所為，係犯刑法第302 條第1 項之剝奪他人行
    動自由罪。而按刑法第302 條第1 項之剝奪他人行動自由罪
    ，以私行拘禁或以其他非法方法，剝奪人之行動自由為要件
    。所謂非法方法，當然包括強暴、脅迫、恐嚇等足以剝奪他
    人行動自由之情形在內。故剝奪他人行動自由所實施之非法
    方法，縱合於刑法第305 條恐嚇危害安全之情形，仍應視為
    剝奪他人行動自由之部分行為，不應再論以該恐嚇危害安全
    罪（最高法院88年度臺上字第6758號判決意旨參照）。查本
    件被告係為阻止告訴人蔡秀琇離去而對告訴人為上開恐嚇行
    為，屬於剝奪他人行動自由所實施之非法方法，不另成立恐
    嚇危害安全罪。又被告與告訴人係夫妻關係，業據被告與告
    訴人陳述明確，其2 人為家庭暴力防治法第3 條第1 款所列
    之家庭成員，被告故意對告訴人犯剝奪他人行動自由之行為
    ，亦屬家庭暴力防治法第2 條所稱之家庭暴力行為而構成家
    庭暴力罪，惟因家庭暴力防治法對於家庭暴力罪並無科處刑
    罰之規定，是仍應依刑法規定論處。爰審酌被告與告訴人為
    夫妻關係，被告僅因要求告訴人回家遭拒而為上開犯行，及
    其犯罪之手段、犯後態度等一切情狀，量處如主文所示之刑
    ，並諭知易科罰金之折算標準。末查被告前未曾因故意犯罪
    受有期徒刑以上刑之宣告，有卷附臺灣高等法院被告前案紀
    錄表可參，其因一時失慮而犯本罪，犯後坦承犯行，且已與
    告訴人達成和解，於本院審理時並表示願意賠償告訴人新臺
    幣（下同）9 萬元，有刑事撤回告訴狀1 紙及本院審判筆錄
    在卷足憑（本院卷第22頁、第29頁反面），經此刑之宣告，
    並命被告向告訴人蔡秀琇支付9 萬元之損害賠償，即足使被
    告知所警惕，信無再犯之虞，因認所宣告之刑，以暫不執行
    為適當，爰依刑法第74條第1 項第1 款之規定宣告緩刑2 年
    ，及命被告向被害人蔡秀琇支付如主文所示之損害賠償金額
    ，以啟自新，復依家庭暴力防治法第38條第1 項之規定，諭
    知緩刑期間應付保護管束。至被告所持之蕃刀1 把，雖為被
    告所有供犯罪所用之物，但並未扣案，被告復供稱：刀子丟
    掉了，因為斷掉了，找不到了等語（本院卷第25頁反面），
    為避免將來執行困難，爰不予宣告沒收。
據上論斷，應依刑事訴訟法第273 條之1 第1 項、第299 條第1
項前段，刑法第302 條第1 項、第41條第1 項前段、第74條第1
項第1 款、第2 項第3 款，家庭暴力防治法第38條第1 項，刑法
施行法第1 條之1 第1 項、第2 項前段，判決如主文。
本案經檢察官詹喬偉到庭執行職務。
中    華    民    國   100    年    9     月    14    日
                  刑事第八庭          法  官  王素珍
以上正本證明與原本無異。
如不服本判決應於收受判決後10日內向本院提出上訴書狀，並應
敘述具體理由；其未敘述上訴理由者，應於上訴期間屆滿後20日
內向本院補提理由書（均須按他造當事人之人數附繕本）「切勿
逕送上級法院」。
告訴人或被害人對於判決如有不服具備理由請求檢察官上訴者，
其上訴期間之計算係以檢察官收受判決正本之日期為準。
中    華    民    國   100    年    9     月    14    日
                                      書記官  廖春慧
附錄本案論罪科刑法條：
中華民國刑法第302條
私行拘禁或以其他非法方法，剝奪人之行動自由者，處 5 年以
下有期徒刑、拘役或 3 百元以下罰金。
因而致人於死者，處無期徒刑或 7 年以上有期徒刑，致重傷者
，處 3 年以上 10 年以下有期徒刑。
第 1 項之未遂犯罰之。